【裁判字號】    95,上訴,843
【裁判日期】    950509
【裁判案由】    強盜
【裁判全文】
臺灣高等法院刑事判決                 95年度上訴字第843號
上  訴  人
即  被  告  丙○○
                  （另案在台灣桃園監獄桃園分監執行中）
指定辯護人  本院公設辯護人甲○○
上列上訴人即被告因強盜案件，不服臺灣桃園地方法院94年度訴
字第2007號，中華民國95年1月17日第一審判決（起訴案號：臺
灣桃園地方法院檢察署94年度偵字第12883號），提起上訴，本
院判決如下：
    主  文
原判決撤銷。
丙○○意圖為自己不法之所有，結夥三人以上，攜帶兇器，以強
暴至使不能抗拒，而取得他人之物，處有期徒刑捌年陸月。
    事  實
一、緣丙○○、綽號「小林」之不詳真實姓名年籍成年男子及另
    一名不詳姓名年籍成年男子三人，於民國九十三年十二月一
    日凌晨某時許，在丙○○位於台北縣土城市○○街四八巷八
    號三樓住處內，由「小林」提議共同強盜他人財物，經丙○
    ○與該名真實姓名年籍不詳之成年男子應允參與犯罪後，其
    等三人便基於意圖為自己不法所有之犯意聯絡及行為分擔，
    由丙○○攜帶其所有，長約四十公分，刃寬約七公分，質地
    堅硬，刀鋒銳利，客觀上足以殺害人之生命、身體，可供兇
    器使用之西瓜刀一支，共同前往臺北縣板橋市○○○路某處
    ，攔下乙○○駕駛之車牌號碼０一八—ＣＬ號營業小客車搭
    乘，擬趁機強取渠之財物；其等三人上車後，丙○○係坐在
    乙○○後方之座位、「小林」坐在乙○○右後方之座位、該
    一名不詳真實姓名年籍之成年男子則坐在乙○○右方之副駕
    駛座，「小林」即向乙○○表示欲前往桃園縣龜山鄉，並指
    示乙○○應行駛之路線。嗣乙○○於同日凌晨三時五十五分
    許，駕車行駛在桃園縣龜山鄉○○路上，丙○○即手持上開
    西瓜刀，自乙○○頸部右側由後往前抵住乙○○之頸部，喝
    令「不要抵抗」，致乙○○無法抗拒，「小林」則命乙○○
    繼續駕車行駛至上揭大同路八二五號前停下，要求乙○○交
    出財物，乙○○因無法抗拒，乃表示其所有之現金新台幣（
    下同）三百元及行動電話一支，均放在駕駛座旁邊，「小林
    」等三人見乙○○已交出財物，但為求順利脫身，乃欲繼續
    利用該輛計程車離去，「小林」遂下車走至該車駕駛座車門
    旁，命乙○○下車，待乙○○依言下車後，「小林」隨即坐
    上該車駕駛座，經丙○○向乙○○表示會將車歸還等語後，
    「小林」即駕車搭載丙○○及該名不詳真實姓名年籍之成年
    男子揚長離去，其等因而以上開強暴方式強盜乙○○之現金
    三百元及行動電話一支等財物，並以以上開強暴方式妨害乙
    ○○行使對上開車輛之權利。嗣丙○○等人駕車逃離現場後
    ，即將上開營業小客車棄置在桃園縣龜山鄉東嶺頂十七鄰二
    十二號前，丙○○並將上開西瓜刀丟棄在路旁水溝內，而前
    開強盜所得之行動電話一支經丙○○變賣後得款八百元，連
    同前開強盜所得現金三百元，為其等三人花用殆盡。嗣經乙
    ○○向警方報案後，循線查獲丙○○，而悉上情。
二、案經桃園縣政府警察局龜山分局報請臺灣桃園地方法院檢察
    署檢察官偵查起訴。
    理  由
壹、證據能力方面：
一、按被告以外之人於審判外之言詞或書面陳述，除法律有規定
    者外，不得作為證據；被告以外之人於偵查中向檢察官所為
    之陳述，除顯有不可信之情況者外，得為證據；除顯有不可
    信之情況外，公務員職務上製作之紀錄文書、證明文書，及
    從事業務之人於業務上或通常業務過程所須製作之紀錄文書
    、證明文書，及除前二款之情形外，其他於可信之特別情況
    下所製作之文書，亦得為證據。被告以外之人於審判外之陳
    述，雖不符刑事訴訟法第一百五十九條之一至第一百五十九
    條之四之規定，而經當事人於審判程序同意作為證據，法院
    審酌該言詞陳述或書面陳述作成時之情況，認為適當者，亦
    得為證據。當事人、代理人或辯護人於法院調查證據時，知
    有第一百五十九條第一項不得為證據之情形，而未於言詞辯
    論終結前聲明異議者，視為有前項之同意，刑事訴訟法第一
    百五十八條之三、第一百五十九條第一項、第一百五十九條
    之一第二項、第一百五十九條之四、第一百五十九條之五就
    此分別定有明文。
二、經查：
  (一)關於證人即被害人乙○○於警詢及偵查中所為之供述，均係
    被告丙○○以外之人於審判外所為之陳述，且公訴人未特予
    證明（自由證明）該等警詢筆錄具有較可信之特別情況，是
    依上開規定，該等警詢筆錄之記載，就證明構成犯罪之事實
    ，原則上雖無證據能力。惟審酌證人乙○○於警詢中之供述
    並非非法取得，且其業於原審審理中具結作證，經被告及其
    辯護人為交互詰問完畢。且查經本院訊之被告對於被害人乙
    ○○於警訊及偵查中所為供詞是否有意見？其答稱沒有意見
    。（見本院卷第二十一頁反面）因被告於訴訟上之程序權，
    已受保障，是被害人乙○○之前開供述，其瑕疵即經補正，
    而得作為其於審判期日所為證言之補強至明。
  (二)關於證人林正義、洪夏彬於警詢中所為之供述，均係被告丙
    ○○以外之人於審判外所為之陳述，且公訴人未特予證明（
    自由證明）該等警詢筆錄具有較可信之特別情況，是依上開
    規定，該等警詢筆錄之記載，就證明構成犯罪之事實，亦無
    證據能力。惟審酌證人林正義、洪夏彬之前開供述證據並非
    非法取得，且被告及其辯護人就此部分業於原審及本院準備
    程序中表示對其證據能力無意見，迄言詞辯論終結前，亦未
    表示異議，是以，應認證人林正義、洪夏彬於警詢中之證言
    ，亦具有證據能力。
  (三)桃園縣政府警察局龜山分局警員拍攝之行動電話照片一幀及
    現場模擬照片七幀等證據，性質上為公務員（即司法警察）
    於職務上製作之紀錄文書，復無刑事訴訟法第一百五十九條
    之四第一款所定顯有不可信之情況，且無證據證明係公務員
    違背法定程序所取得，依法亦有證據能力。另被告書立之手
    機買賣切結書一紙，並無證據證明係公務員違背法定程序或
    經偽造、變造所取得，是認該切結書亦有證據能力。而證人
    乙○○出具之贓物認領保管單一紙，雖屬被告以外之人在審
    判外之書面陳述，性質上亦為傳聞證據，惟被告及其辯護人
    就此部分業於原審準備程序、審理時及本院準備程序中表示
    對其證據能力無意見，迄於本院審理期日，復未提出爭執，
    是以，應認該贓物認領保管單亦具有證據能力。
貳、實體方面：
一、經查：
  (一)上揭時地犯罪事實，業據被告於警詢及原審、本院審理中坦
    承不諱，並經證人乙○○於警詢、偵查中及原審審理中指述
    明確，且有證人乙○○出具之贓物認領保管單一紙及警方拍
    攝之現場模擬照片七幀附卷（見臺灣桃園地方法院檢察署九
    十四年度偵字第一二八八三號卷宗第三十七、二十八至三十
    一、七十六、八十六頁）可稽。又被告與「小林」及另一名
    不詳姓名年籍成年男子所共同強盜之上開行動電話一支，嗣
    經被告變賣得款八百元，該行動電話則由不知情之林正義購
    得使用乙節，業據證人林正義、洪夏彬於警詢中證述在卷，
    復有被告書立之手機買賣切結書一紙及行動電話照片一幀可
    佐（見同上偵查卷第五十五、五十八頁），互核均相符。是
    以，被告就其與「小林」及另一名不詳姓名年籍成年男子結
    夥三人持西瓜刀強盜證人乙○○財物及強行駛走乙○○之車
    輛等情之任意性自白，即與事實相符，是被告所涉上揭強盜
    犯行，首堪認定。
  (二)至被告雖於原審準備程序中供稱：與其共犯上開犯行之人包
    括證人葉盈宏在內云云（見原審卷第十二頁），此經證人葉
    盈宏於原審審理中堅決否認，辯稱：案發當天伊在朋友陳信
    翰位於臺北縣板橋市○○街一０七號四樓住處內，並未與被
    告共犯強盜犯行等語在卷（見原審卷第五十八頁至第五十九
    頁）；至證人乙○○雖於原審審理中當庭指認證人葉盈宏即
    為案發當日坐在小客車右後方之人，惟審酌被告於本院審理
    時供稱：共同作案之「小林」及另一名不詳姓名年籍成年男
    子，其並不知道渠等真實姓名云云（見本院卷第二十二頁正
    面）；且查證人乙○○於距離案發時間較近之九十四年八月
    十二日偵查中，經檢察官先後以提示證人葉盈宏照片及命證
    人葉盈宏入庭之方式，命證人乙○○當庭指認，證人乙○○
    均證稱：伊記得強盜之人有三人，有印象的有二個人，除被
    告外，對伊強盜之人較矮、較瘦，並非證人葉盈宏，照片之
    人（即證人葉盈宏）較胖等語明確（見偵查卷第七十二頁）
    ，核與證人葉盈宏之證述相符。審酌證人乙○○於距案發後
    約九月之檢察官訊問中，及距案發後逾一年之原審審理中，
    對於證人葉盈宏究竟有無涉犯本案之指述前後不一致，此或
    係證人乙○○對於除被告外之本案犯嫌之外貌、特徵記憶不
    清所致，尚難辨明其何次陳述為真，加以被告嗣於原審及本
    院審理中，均翻異前詞，辯稱：與其共犯本案之人並非證人
    葉盈宏，而係綽號「小林」之友人，其不知「小林」之真實
    姓名等語在卷，有如前述，是以，依據被告前於原審準備程
    序中所述：共犯之一為證人葉盈宏云云，及證人乙○○於原
    審審理中指述證人葉盈宏亦為犯嫌云云，尚不足認定被告就
    此部分之供述為實，而應以被告嗣於原審及本院審理中所供
    ：共犯之一為綽號「小林」之不詳真實姓名年籍成年男子等
    語，較堪採信。
  (三)末查，被告等人將證人乙○○趕下車後，「小林」坐上該車
    駕駛座時，被告曾向證人乙○○表示會將車歸還等語，其等
    三人隨即駕車離開現場，嗣將該車丟棄在離證人乙○○下車
    地點不遠處之桃園縣龜山鄉東嶺頂十七鄰二十二號前乙節，
    業據被告供承在卷，並經證人乙○○證述明確，由此足徵被
    告等人將上開營業小客車駛離之目的，應係為便利其等於犯
    強盜犯行後順利逃離現場，避免為證人乙○○追上，而非意
    圖為自己不法之所有而為，是以，被告等人所強盜之財物僅
    有前述現金三百元及行動電話一支二者，而未包括上開營業
    小客車在內；然被告等以上開強暴手段駛走被害人乙○○所
    有之上開車輛，妨害乙○○行使對於該車輛之權利，仍應依
    法予以論罪科刑，附此敘明。
  (四)綜此，本案事證已臻明確，被告犯行已堪認定。
二、查被告等人強盜證人乙○○時所持之西瓜刀一支，長約四十
    公分，刃寬約七公分，質地堅硬，刀鋒銳利，客觀上自足以
    殺害人之生命、身體，可供為兇器使用無誤，準此，被告等
    持該把西瓜刀抵住證人乙○○頸部，強盜被害人乙○○所有
    金錢及行動電話等財物，應係攜帶兇器強盜，故核被告此部
    分所為，係犯刑法第三百三十條第一項之結夥三人以上，攜
    帶兇器強盜罪。被告等亦前開不法強暴手法駛走被害人乙○
    ○之車輛部分，核係犯刑法第三百零四條第一項之強制罪。
    被告與「小林」及另一名不詳姓名年籍成年男子三人間，就
    上開加重強盜、強制罪犯行，均具有犯意聯絡及行為分擔，
    應為共同正犯。被告等人所犯上開二罪互有方法結果之牽連
    關係，應從一重以刑法第三百三十條第一項之加重強盜罪處
    斷。
三、檢察官雖未於起訴書證據並所犯法條欄內記載刑法第三百零
    四條第一項之條文名稱；但因於起訴書犯罪事實欄內已載及
    被告等於強盜行為完成前，尚有以驅趕被害人乙○○強行駛
    走被害人乙○○之前開車輛之情；由此觀之可知，雖檢察官
    漏未引據刑法第三百零四條第一項為起訴法條，但關於被告
    本案所犯強制罪犯行當已經檢察官提起公訴在案，應無疑義
    ，即此本院自得一併加以審理，附此敘明。
四、原審對於被告予以論罪科刑，雖屬卓見。但查被告本案犯行
    ，除應成立加重強盜罪外，尚應構成強制罪，詳如前述。惟
    查原審漏未就強制罪部分加以記敘認定，於法即有違誤。綜
    上，被告上訴指摘原審判決既有上開可議之處，即屬無可維
    持，且被告上訴指摘原審量刑過重，亦非全然無理由，自應
    由本院加以撤銷改判。爰審酌被告曾有竊盜犯罪紀錄，年輕
    力壯，竟不事正途，夥同共犯以前開手段犯案，影響社會秩
    序，然犯罪所得甚微，其犯罪對證人乙○○造成之財物損害
    尚輕，及被告犯罪後坦承犯行，表示悔悟之態度等情及其他
    一切情狀，量處如主文所示之刑，以示懲儆。至被告等人持
    以犯罪之西瓜刀一支，雖係被告等所有供犯本件強盜罪使用
    之物，惟經被告於案發當日隨意丟棄在桃園縣龜山鄉東嶺頂
    十七鄰二十二號前之路旁水溝內，且事隔已久，殆已滅失不
    存在，為免日後執行之困難，本院即無併予宣告沒收之必要
    ，附此敘明。
參、據上論斷，應依刑事訴訟法第三百六十九條第一項前段、第
    三百六十四條、第二百九十九條第一項前段，刑法第二十八
    條、第三百三十條第一項、第三百零四條第一項、第五十五
    條，罰金罰鍰提高標準條例第一條前段，判決如主文。
本案經檢察官姜貴昌到庭執行職務。
 中    華    民    國    95    年    5     月    9     日
                  刑事第九庭審判長法  官  李文成
                                  法  官  王復生
                                  法  官  周盈文
以上正本證明與原本無異。
如不服本判決，應於收受送達後十日內向本院提出上訴書狀，其
未敘述上訴之理由者並得於提起上訴後十日內向本院補提理由書
（均須按他造當事人之人數附繕本）。
                                  書記官  余姿慧
 中    華    民    國    95    年    5     月    9     日
附錄：本案論罪科刑法條全文
中華民國刑法第330條
犯強盜罪而有第三百二十一條第一項各款情形之一者，處七年以
上有期徒刑。
前項之未遂犯罰之。
中華民國刑法第304條
以強暴、脅迫使人行無義務之事或妨害人行使權利者，處三年以
下有期徒刑、拘役或三百元以下罰金。
前項之未遂犯罰之。


司法院資訊處製作；財團法人民間司法改革基金會備份。
